【裁判字號】    98,訴,576
【裁判日期】    990531
【裁判案由】    侵權行為損害賠償
【裁判全文】
臺灣板橋地方法院民事判決               98年度訴字第576號
原      告  甲○○
被      告  乙○○
            永竟通運有限公司
上  一  人
法定代理人  丁○○
上  一  人
訴訟代理人  丙○○
上列當事人間請求侵權行為損害賠償事件，經本院刑事庭裁定移
送（97年度交簡附民字第205 號），本院於民國99年5 月25日言
詞辯論終結，判決如下：
    主  文
被告應連帶給付原告新臺幣貳拾伍萬零肆佰貳拾元，及自民國
九十七年十月十七日起至清償日止，按週年利率百分之五計算之
利息。
原告其餘之訴駁回。
訴訟費用由被告連帶負擔六分之一，餘由原告負擔。
本判決第一項得假執行；但被告如於假執行程序實施前，以新臺
幣貳拾伍萬零肆佰貳拾元為原告預供擔保，得免為假執行。
原告其餘假執行之聲請駁回。
    理由及事實
壹、程序方面：
    本件被告乙○○經合法通知，未於最後言詞辯論期日到場，
    核無民事訴訟法第386 條所列各款情形，爰依原告之聲請，
    由其一造辯論而為判決。
貳、實體方面：
一、原告主張：
(一)、被告乙○○於民國97年1 月2 日下午13時9 分許，駕駛被告
    永竟通運有限公司（下稱永竟公司）所有車牌號碼809-GC號
    營業用貨運曳引車及8L-80 號之板車，沿臺北縣新莊市○○
    路往五股方向行駛，行經臺北縣新莊市○○路與長青街口停
    等紅燈時，本應注意汽車起駛前，應顯示方向燈，注意前後
    左右有無障礙或車輛行人，並應讓行進中之車輛行人優先通
    行。而依當時之情形，並無不能注意之情事，竟疏未注意，
    擦撞正從快車道上發送傳單完畢欲離開車道之原告，致原告
    受有左足足跟骨折併骨髓炎、左足足踝及下肢皮膚壞死併壞
    死性筋膜炎等傷害。而被告永竟公司為被告乙○○之僱用人
    ，依法亦應連帶負損害賠償責任。爰依據侵權行為之法律關
    係，請求被告連帶賠償其損害。
(二)、原告因本件車禍受傷，請求被告連帶賠償之項目及金額如下
    ：
１、醫藥費用：原告因本件車禍受傷，自97年1月2日起至98 年4
    月27日已支出醫藥費用50,348元，以及於98年4月30日支出
    醫療費用513元，合計醫療費用50,861元。
２、美容手術暨復健費用：預估後續雷射及重建整型手術暨復健
    費用需支出費用150 萬元。
３、看護費用：原告自97年1 月2 日起至同年8 月2 日，約計7
    個月，於行政院衛生署臺北醫院（下稱署北醫院）住院開刀
    及復健治療，此段期間需有專人看護，故請求按日以2,000
    元計算之看護費為42萬元。
４、交通費用：原告因本件車禍受傷復健期間，至醫院門診治療
    計15次，每次支付來回計程車車資400 元，共計支出交通費
    6,000 元。
５、工作損失：、原告因傷住院及治療期間而有7 個月無法工
    作，依行政院核定每月基本工資17,280元計算，故原告受有
    120,960 元之工作損失。、預估原告日後需進行美容手術
    及復健治療期間約計6 個月，以每月基本工資17,280元計算
    ，故原告將受有103,680 元之工作損失。
６、減少勞動能力損失：原告所受前揭傷害，縱經手術及復健治
    療，仍無法痊癒，已減少勞動能力30％，而原告48年11 月3
    日出生，自98年度起算，距法定退休年齡65歲，尚有15年，
    以每月基本工資17,280元計算，共計減少勞動能力損失為
    933,120 元（計算式為：17,280元x30%x12x15=933,120元）
    。
７、精神慰撫金：原告因本件車禍受傷害，住院手術治療及復健
    期間長達1 年，承受身體上、精神上之痛苦，實非筆墨所能
    形容，故請求被告連帶賠償100 萬元。
８、綜上，原告所受損失合計為4,134,621 元，而原告已領取強
    制汽車責任保險理賠金93,505元，經扣除該金額後，原告得
    請求金額為4,041,116 元，惟原告僅請求被告連帶賠償150
    萬元及法定遲延利息。
(三)、聲明：
１、被告應連帶給付原告150 萬元，及自起訴狀繕本送達翌日起
    ，按週年利息百分之五計算之利息。
２、願供擔保，請准宣告假執行。
二、被告永竟公司則以：原告從事發放海報及傳單工作，其於車
    道中任意行走，就本件車禍之發生亦與有過失，應減輕被告
    肇事賠償責任。又原告請求之美容手術整型費用及精神上損
    害賠償金額，均屬過高，且缺乏依據等語，資為抗辯。並聲
    明：原告之訴及假執行之聲請均駁回；如受不利判決，願供
    擔保請准宣告免為假執行。
三、本院之判斷：
(一)、本件原告主張上開之事實，業據其提出與所述相符之署北醫
    院診斷證明書4 紙、照片1 幀為證，且為被告所不爭執，而
    被告乙○○因前述駕車肇事行為，亦經本院刑事庭以97年度
    交簡字第4253號刑事簡易判決，判處被告乙○○因業務上之
    過失傷害人，處有期徒刑4 月，如易科罰金，以1,000 元折
    算1 日在案，已據本院依職權調閱前揭案號被告涉犯過失傷
    害刑事案全卷及臺灣板橋地方法院檢察署97年度他字第4626
    號偵查卷宗查閱屬實，是原告主張被告乙○○有過失侵權行
    為之事實，堪予認定。
(二)、按因故意或過失，不法侵害他人之權利者，負損害賠償責任
    ；受僱人因執行職務，不法侵害他人之權利者，由僱用人與
    行為人連帶負損害賠償責任。民法第184 條第1 項前段、第
    188 條第1 項前段分別定有明文。本件被告乙○○駕車肇事
    既有過失，且該過失行為與原告受傷之結果間具有相當因果
    關係，則原告請求被告乙○○負損害賠償責任，當屬有據。
    又被告乙○○受僱於被告永竟公司，擔任砂石車司機，其於
    駕車執行職務時不慎致原告受有前揭傷害，被告永竟公司自
    應與被告乙○○連帶負損害賠償。再按，不法侵害他人之身
    體或健康者，對於被害人因此喪失或減少勞動能力或增加生
    活上之需要時，應負損害賠償責任；不法侵害他人之身體、
    健康、名譽、自由、信用、隱私、貞操，或不法侵害其他人
    格法益而情節重大者，被害人雖非財產上之損害，亦得請求
    賠償相當之金額，民法第193 條第1 項、第195 條第1 項前
    段亦分別定有明文。本件被告乙○○於執行職務時因駕車過
    失行為不法侵害原告之身體健康，則揆之前開說明，被告乙
    ○○、永竟公司自應就原告所受損害連帶負賠償責任。茲就
    原告據以請求賠償之項目及金額審酌如下：
１、醫療費用部分：原告主張其因本件車禍受傷後，於署北醫院
    住院開刀及復健治療，已支出醫療費用合計50,861元，業據
    其提出醫療費用證明書及醫療費用收據各1 紙為證，復經本
    院向署新醫院函查獲覆之函文及其檢附之資料在卷可稽（見
    本院卷第34頁至35頁），被告對此亦不爭執，自堪信為真正
    ，是原告此部分主張，應予准許。
２、美容手術暨復健費用部分：原告雖主張其日後需進行美容整
    型手術及復健治療，預估需支出費用150 萬元等語，並提出
    署新醫院診斷證明書2 紙為憑，惟查，經本院向署新醫院函
    詢關於上開醫師矚言記載：「需後續雷射及重建整型手術」
    之內容及必要性為何？預估醫療費用自費部分若干？預計手
    術時間何時？經該院以98年11月12日北醫歷字第0980012441
    號函回覆略以：「目前傷口雖癒合，但仍殘留明顯疤痕，疤
    痕攣縮及皮膚明顯色素沈澱問題。患者於門診就診時要求處
    理這些問題，因此雷射係針對皮膚包痕色素沈澱問題，而疤
    痕攣縮可能需以疤痕切開及重建整型手術處理。上述手術因
    此與下肢主要功能無涉，主要關連到個人主觀及皮膚完整性
    回復，因此不易預估所需醫療費用為何？也無明顯手術之時
    程安排。」等語，此有上述函文1 件在卷可參（見本院卷第
    81 頁） 。準此，原告之下肢因本件車禍受傷，經癒合後尚
    有上開明顯疤痕問題，已影響其外型美觀，應有為美容手術
    之必要，惟原告尚未實際支出美容手術之費用，參以原告原
    起訴時請求美容手術暨復健等費用為15萬元（見97年度交簡
    附民字第205號卷第6頁），而被告永竟公司於美容手術費用
    10萬元範圍內之金額亦不爭執，故本院認原告此部分請求費
    用應以10萬元為適當，逾此數額則非必要，應予駁回。
３、看護費用部分：原告請求自97年1 月2 日起至同年8 月2 日
    ，約計7 個月，每日以2,000 元計算看護費用，共計42萬元
    等語。經查，此部分經本院向署北醫院函詢之結果，該院函
    覆略以：「有關住院期間照顧服務員之看護費用，依本院招
    標之規定分為12小時一班計1,100 元及24小時一般1,900 元
    」、「住院手術期間自97年1 月2 日至97年2 月4 日（第一
    次住院）和97年3 月10日至97年4 月13日（第二次住院），
    完全無法自理，需專人全日照顧。97年4 月14日至97年8 月
    2 日為門診及復健治療期間，因患者不良於行，需部分協助
    看護及照顧。」等語，此有署新醫院98年5 月4 日北醫歷字
    第0980003920號函、98年8 月3 日北醫歷字第0980007130
    號函各1 件在卷為憑（見本院卷第34頁、第40頁）。據此，
    本院參酌上開醫院函文之意見，並斟酌原告所受之傷勢，認
    為原告因本件車禍受傷需他人看護之時間，兩次住院期間計
    69日，需全日照顧；至出院後需門診及復健治療期間計144
    日（即自97年2 月5 日至同年3 月9 日止計33日、自97年4
    月14日至同年8 月2 日止計111 日），則僅需半日照顧。又
    原告請求每日以2,000 元計算，與一般看護行情之收費情形
    尚屬公允，且被告對此部分亦不爭執。從而，原告得請求之
    看護費用計為282,000 元（計算式：2,000 元×69日＋1,00
    0 元×144 日＝282,000 元），此一範圍內之請求，得予准
    許，逾此範圍，則應予駁回。
４、交通費用部分：原告主張其因本件車禍受傷支出交通費6,00
    0 元，業據其提出署新醫院97年9 月3 日診斷證明書1 紙為
    證。本院衡諸原告受傷部位在腳部，確有不良於行而有搭乘
    計程車就醫之必要，且門診記錄計有15次，被告對此亦不爭
    執，則原告此部分主張，應予准許。
５、工作損失部分：、原告主張其因受傷共計7 個月無法工作
    ，按行政院公布之基本工資每月17,280元計算，受有工作損
    失120,960 元等情，業據其提出署新醫院98年4 月29日診斷
    證明書1 紙為證。本院審酌上開署新醫院98年5 月4 日北醫
    歷字第0980003920號函覆之結果，表示原告需復健治療至97
    年8 月2 日，其因休養無法從事一般工作時期長達7 個月，
    可見原告自本件車禍發生之日起，因傷休養之必要，確有7
    個月期間不能工作。是原告主張按行政院所頒佈勞工每月最
    低基本工資17,280元為計算標準，而請求被告賠償其7個月
    無法工作之損失120,960元部分，堪認合理且適當，應予准
    許。、原告預估日後需進行美容手術及復健治療期間約計
    6個月，故請求受有工作損失103,680元一節，惟查，原告尚
    未進行上開手術，則其於手術後是否完全無法工作尚無從得
    知，是原告預先請求其受有工作損失103,680元部分，並不
    可採，此部分之請求應予駁回。
６、減少勞動能力損失部分：原告主張其於車禍受傷前係擔任路
    口發送傳單工作，因此次車禍受傷減少勞動能力約計30％，
    ，爰以每月基本工資計算原告自98年起至65歲強制退休年齡
    ，因此而減少勞動能力之損害共計933,120 元等語。經查，
    本院依職權函詢署北醫院有關原告因本件車禍受傷之病情及
    其勞動能力減損比例，經該院覆函稱略以：「原告經治療後
    ，目前左足行動不便及疤痕攣縮，經測量，髖關節及膝關節
    功能正常。踝關節肌力右足為4到5分，左足為2到3分。踝關
    節活動角度，右足為60度，左足為15度，有明顯障礙。」，
    此有署北醫院99年2月19日北醫歷字第0990000549號函在卷
    可按（見本院卷第90頁）。而原告於本院最後言詞辯論期日
    到庭時，其行動上與一般常人無異，則其縱使因本件車禍受
    有上開傷勢，然就其原擔任之工作內容即發送傳單工作，並
    非無法適任，難認原告受有何勞動能力減損之情事，是原告
    此部分之主張自無從准許。
７、精神慰撫金部分：原告因被告之前揭行為而受傷，精神上受
    有痛苦應屬無疑，是原告請求精神慰撫金，誠屬有據。查原
    告國中肄業，從事發送廣告傳單工作；被告乙○○則高中畢
    業，現為砂石車司機；至被告永竟公司登記資本額為2,500
    萬元等情，業經兩造供明在卷，復有本院依職權查詢稅務電
    子閘門財產所得調件明細表6紙在卷可稽；經本院審酌兩造
    之身分、社會地位、智識水準、經濟狀況及原告精神上痛苦
    之程度等情狀，認原告請求精神慰撫金100 萬元，尚嫌過高
    ，應以30萬元為允適。
８、基上，原告得請求之金額合計為859,821元（50,861元＋100
    ,000元＋282,000元＋6,000元＋120,960元＋300,000元＝
    859,821元）。
(三)、復按損害之發生或擴大，被害人與有過失者，法院得減輕賠
    償金額或免除之，民法第217 條第1 項定有明文。經查，本
    件車禍之發生，被告乙○○駕車固因行經臺北縣新莊市○○
    路與長青街口停等紅燈時，竟疏未注意前後左右之車輛行人
    狀況，貿然起駛，而不慎碰撞原告，致原告受有前揭傷害，
    惟原告於快車道上發放海報，未遵守行人應在劃設之人行道
    行走，亦與有過失。爰審酌兩造構成肇事原因之輕重結果、
    過失程度，認原告應有十分之六之過失責任，因此應減輕被
    告十分之六之過失責任。準此，被告就原告所受之前揭損害
    ，應連帶賠償原告之金額為343,928元（計算式：859,821元
    x0.4=343,928元）
(四)、末按保險人依本法規定所為之保險給付，視為被保險人損害
    賠償金額之一部分；被保險人受賠償請求時，得扣除之，強
    制汽車責任保險法第32條定有明文。查原告已自認領取強制
    汽車責任保險理賠金93,505元之事實，則此部分應予扣除。
    是本件原告得請求賠償之金額，應為250,423元（計算式為
    ：343,928元－93,505元＝250,423元）。
四、綜上所述，原告本於侵權行為之法律關係，請求被告應連帶
    賠償原告250,423元，及自起訴狀繕本最後送達被告翌日即
    97年10月17日起至清償日止，按週年利息百分之五計算之利
    息，為有理由，應予准許；逾此範圍之請求，為無理由，應
    予駁回。另兩造均陳明願供擔保，請求宣告假執行及免為假
    執行，經核原告勝訴部分，係所命給付之金額未逾50萬元之
    判決，爰依民事訴訟法第389條第1項第5款規定，依職權宣
    告假執行，並酌定相當擔保金額後，宣告被告得供擔保後免
    為假執行。至原告敗訴部分，其假執行之聲請已失所附麗，
    應併予駁回。
五、本件事證已臻明確，兩造其餘主張陳述及所提之證據，經本
    院斟酌後，認與判決結果不生影響，均毋庸再予一一論述，
    附此敘明。
六、結論：原告之訴為一部有理由，一部無理由，依民事訴訟法
    第79條、第85條第2 項、第385 條第1 項前段、第389 條第
    1 項第5 款，第392 條第2 項，判決如主文。
中    華    民    國    99    年    5     月    31    日
                  民事第三庭    法  官  邱育佩
以上正本，係照原本作成。
如對本判決上訴，須於判決送達後20日內向本院提出上訴狀。
中    華    民    國    99    年    5     月    31    日
                                書記官  彭麗紅

司法院資訊處製作；財團法人民間司法改革基金會備份。
